臺灣高等法院高雄分院刑事判決　　　　100年度上易字第209號
上　訴　人
即　被　告　陳金葉
上列上訴人因妨害名譽案件，不服臺灣屏東地方法院99年度易字
第759 號中華民國99年12月15日第一審判決（起訴案號：臺灣屏
東地方法院檢察署99年度偵字第6103號），提起上訴，本院判決
如下：
    主  文
原判決撤銷。
陳金葉無罪。
    理  由
一、公訴意旨略以：被告陳金葉之女洪釉心與告訴人王寶斌原為
    男女朋友，分手後因細故爭執不休，被告陳金葉因而心生不
    滿，竟基於公然侮辱之犯意，於民國99年6 月15日17時許，
    在位於屏東縣屏東市○○路11號本署門口之公共場所，於不
    特定人得以共見共聞之情況下，以「狗子」、「幹你祖母」
    等穢語辱罵王寶斌，足生損害於王寶斌之名譽。因認被告陳
    金葉有犯刑法第309 條第1 項公然侮辱罪嫌云云。
二、按犯罪事實應依證據認定之，無證據不得認定犯罪事實，刑
    事訴訟法第154條第2項定有明文。又認定犯罪事實所憑之證
    據，雖不以直接證據為限，間接證據亦包括在內；然而無論
    係直接或間接證據，其為訴訟上之證明，須於通常一般之人
    均不致有所懷疑，而得確信其為真實之程度者，始得據為有
    罪之認定，倘其證明尚未達到此一程度，而有合理性之懷疑
    存在時，即難為有罪之認定。再者，告訴人之告訴係以使被
    告受刑事訴追為目的，是其陳述是否與事實相符，仍應調查
    其他證據以資審認，此有最高法院52年台上字第1300號、76
    年度台上字第4986號判例可資參照。
三、本件公訴人認被告陳金葉涉有前開公然侮辱罪嫌，無非係以
    告訴人王寶斌之指訴，及告訴人所提出之錄音光碟、譯文等
    為其主要論據。
四、程序方面：
    按被告以外之人（包括證人、鑑定人、告訴人、被害人及共
    同被告等）於審判外之陳述雖不符前4 條之規定，而經當事
    人於審判程序同意作為證據，法院審酌該言詞陳述或書面陳
    述作成時之情況，認為適當者，亦得為證據，刑事訴訟法第
    159 條之5 第1 項定有明文。立法意旨在於傳聞證據未經當
    事人之反對詰問予以核實，原則上先予排除。惟若當事人已
    放棄反對詰問權，於審判程序中表明同意該等傳聞證據可作
    為證據；或於言詞辯論終結前未聲明異議，基於尊重當事人
    對傳聞證據之處分權，及證據資料愈豐富，愈有助於真實發
    見之理念，且強化言詞辯論主義，使訴訟程序得以順暢進行
    ，上開傳聞證據亦均具有證據能力。經查：證人即告訴人王
    寶斌於檢察事務官詢問時之證述、告訴人王寶斌側錄被告前
    揭穢語之錄音光碟譯文等證據均屬傳聞證據，惟被告及其原
    審辯護人均已知上述證據均為傳聞證據，然均未於言詞辯論
    終結前聲明異議，本院審酌上開證據作成時，並無不當取供
    或非法取得之情形，認以之作為本案證據亦屬適當，故依法
    自有證據能力。
五、訊據上訴人即被告陳金葉固不否認於上揭時、地確有口出該
    等穢語，惟否認有何公然侮辱告訴人之犯行，辯稱：當時係
    因在臺灣屏東地方法院檢察署門口穿越馬路時，遭機車騎士
    撞到，還被該騎士辱罵，遂以相同字句反罵該騎士，不料卻
    為告訴人錄音提告等語。
六、經查：
  (一)告訴人先於告訴狀中陳稱：被告故意盯稍，於民國99年6 月
    15日17時左右，在屏東地檢署門口公然辱罵，並吐口水漫罵
    污辱告訴人王寶斌（狗的兒子）（幹你祖母），並且恐嚇王
    寶斌（來阿）過來打我（你要殺我的頭）（我要讓你殺）」
    等語（見偵查卷第2 頁），其於偵查中99年8 月6 日檢察事
    務官詢問時陳稱：「我一出偵查庭門時，陳金葉就開口罵我
    ，我有錄音的是她在地檢署門口罵我的部分。」等語（見偵
    查卷第12頁），於99年8 月10日檢察事務官詢問時陳稱：「
    當時他距離我的7 、8 步的距離，他站在地檢署的門口，我
    正要離開地檢署，他就罵我，當時雙方都有走動，陳金葉本
    來是在地檢署收發室前罵我，但這段我沒有錄到他的聲音…
    我要出去地檢署時，就被陳金葉罵，這段內容我有錄起來。
    」等語（見偵查卷第19頁），但於原審99年10月19日準備程
    序時則改稱：錄音鍵是我在走出屏東地檢署門口時，看見被
    告在我的右前方，跟一名友人朝我這邊走過來…當時我在下
    階梯，我的錄音筆是放在我的黑色Ｔ恤左邊口袋，我是用右
    手食指按錄音筆，因為是在行動中，所以聲音會有差距，…
    隨著我走近被告，跟被告走近，所以錄音的音量愈來愈大…
    我不理會被告，然後直接走到對面超商那邊等語（見原審卷
    第53頁）。足見案發當時被告究竟係站在地檢署門口或對面
    ，被告係站在地檢署門口辱罵或雙方對向走近，被告迅走近
    辱罵告訴人等情事，告訴人先後指訴不一，尚難儘信。
  (二)對照告訴人所提出之錄音光碟，有關「狗子」、「幹你祖母
    」與其接續錄到之「來，來打我，我給你打」等語之音量，
    前面有關「狗子」、「幹你祖母」之音量甚為細微，幾乎聽
    不見，然後來有關「來，來打我，我給你打」等語之音量卻
    突然甚為大聲，前後聲量差距甚鉅，此有99年8 月10日之偵
    訊筆錄在偵查卷第20頁可稽，而上開告訴人前後不一之指訴
    ，對照此錄音筆所呈現之極大差距之音量，彼此對照，並不
    吻合，蓋若被告係站在地檢署門口或對面當面辱罵告訴人，
    不論雙方距離遠近，音量應大小一致，不可能會出現如此大
    之落差，反之，若如告訴人所指，雙方對向慢慢移動，則音
    量應與雙方接近之距離成漸層次之反比，而非前後二段出現
    音量如此差距極大之落差，益徵告訴人之指訴與事實有違。
    何況被告謾罵有關「狗子」、「幹你祖母」等語時，該音量
    如此細微，表示當時被告與告訴人間之距離甚遠，且告訴人
    之指控前後矛盾，如何依該錄音光碟之內容，足以證明被告
    當時辱罵之對象係告訴人而非他人？
  (三)告訴人雖於偵查中陳稱：陳金葉罵髒話時，他有降低音量，
    他可能是怕我聽到等語（見偵查卷第20頁）。然依告訴人所
    述，被告與告訴人雙方積怨已久且深，被告於當時前後不斷
    辱罵告訴人，只是有些部分沒有錄到而已等情，衡情，被告
    在此盛怒之情緒下，為何會在罵「狗子」、「幹你祖母」時
    刻意壓低音量，致使錄音內容所呈現之音量是如此之細微？
    又以被告既係在盛怒下有意辱罵告訴人，其目的無非要發洩
    自己之情緒，怎可能會擔心被告訴人聽到？可見被告於原審
    審理中辯稱：當時係「不小心被一個騎機車年輕人撞倒，有
    受傷，但我沒有去醫院，我只有自己敷藥，那個年輕人還罵
    我這些話，我就用同樣的話回罵那位少年」等語（見原審卷
    第52頁背面）、「那個年輕人撞到我之後，不但沒有道歉還
    有這些話罵我，我才用這些話反罵回去」等語（見原審卷第
    90頁背面），其上開所辯，並非毫無道理。
  (四)又依告訴人於99年8 月18日補充理由狀指稱：「民國99年6
    月15日17時告訴人與洪釉心開完偵查庭後，告訴人欲離開，
    孰不知被告陳金葉夥同一名友人，即在法警室前走廊攔阻告
    訴人，並公然辱罵干礁告訴人，告訴人念及老人家不予理會
    ，但被告辱罵言詞越是離譜難聽，告訴人即向值勤法警告發
    投訴，經法警先生勸阻被告（相告沒好話），並告知二造儘
    速離開，告訴人聽從指示，便往法律諮詢中心方向前往」、
    「告訴人此時行進收發室前迴廊時，被告與友人追至告訴人
    ，企圖攔阻告訴人，告訴人當下按下錄音筆，但不見收錄燈
    亮起，此刻被告欲要理論官司情事，告訴人不予理會即走至
    收發室前面，錄影監視器直攝之處，但被告態度惡劣，且冷
    嘲熱諷，語帶污辱告訴人，告訴人不予回應，在當下告訴人
    出示（錄音筆）讓被告知難而退，告訴人便前往洗手間前去
    ，在洗手間內告訴人檢視新購錄音筆，為何無法開啟。」，
    後再發生本件之情節，足見當時被告若如告訴人所言，係一
    路均以足以構成本罪之不堪入耳之言語辱罵告訴人，告訴人
    又自陳錄音時係將錄音筆放在胸前，被告自然不知道告訴人
    在錄音，從而被告為何會在辱罵「狗子」、「幹你祖母」時
    突然刻意壓低音量？此顯與常情不符。
  (五)依上開告訴人補充理由狀所述，被告在告訴人出示錄音筆之
    後，因害怕被錄音已知難而退，被告當無於明知告訴人持有
    錄音筆之情形下仍辱罵告訴人之可能，被告又為何在接下來
    極短之時間內，且未有任何外力刺激之情形下，接續突然辱
    罵上開「狗子」、「幹你祖母」等不堪入耳之言語，實與經
    驗法則有違，且令人無法理解，可見被告當時辱罵之對象應
    非針對告訴人，始符合常情。至告訴人與被告之女兒間雖積
    怨已久，此由卷附臺灣高雄地方法院檢察署99年度偵字第14
    9 號起訴書、同署98年度33585 號起訴書同署檢察官不起訴
    處分書98年度偵字第33585 號、臺灣屏東地方法院檢察署檢
    察官不起訴處分書99年度偵字第3754號、同署檢察官不起訴
    處分書99年度偵字第4875號、同署檢察官不起訴處分書99年
    度偵字第6811號（見原審卷第9 頁至第31頁）足堪認定，且
    被告於偵查中亦陳稱伊對告訴人很生氣等語（見偵查卷第15
    頁）；但依告訴人上開補充理由狀所述，被告已知難而退，
    且之後所謾罵「（來阿）過來打我（你要殺我的頭）（我要
    讓你殺）」等語之音量均甚為大聲，被告果真因其女兒與告
    訴人間之糾紛，一時失慮而辱罵被告，應不致於在辱罵「狗
    子」、「幹你祖母」時突然刻意壓低音量，始符合常情。
  (六)被告所辯因於案發時車禍受傷等語，被告雖無向警方報案之
    資料，亦無就醫之資料，足以證明其辯詞可信；但衡情，案
    發當時肇事者既已逃逸離開現場，已無現場可言，被告又未
    記下肇事者車牌號碼，且所受之傷僅是皮肉傷，傷勢並非嚴
    重，自己擦藥即可痊癒，無就醫之必要，因而未就醫，此常
    為一般人處理小車禍事故之模式，因此，被告無法提出報案
    資料及就醫證明，則不足為奇，故不得以此而否定被告案發
    當時曾與人發生車禍之辯詞。
  (七)綜上所述，足見被告前開所辯，應屬可採，從而公訴人所持
    之前開論據，均無法採為認定被告犯罪之證據；此外，本院
    復查無其他積極證據足資證明被告有何公然侮辱之犯行，被
    告被訴罪自屬不能證明，揆之上開法條規定及判例意旨，自
    應為被告無罪之諭知。
七、原審未詳為推求，遽為被告陳金葉論罪科刑之判決，即有未
    恰。被告執此聲明上訴，指摘原判決不當，為有理由，自應
    由本院將原判決予以撤銷改判，並另為被告無罪之判決。
八、至移送併辦意旨以：被告於上開時、地，並向告訴人恫稱：
    「你要殺我頭，我要給妳殺」等加害生命、身體之內容，致
    告訴人心生畏懼，因認被告陳金葉此部分所為有犯刑法第30
    5 條之恐嚇危害安全罪嫌，因與本案有裁判上一罪關係而移
    送併辦云云。然查：本院就被告被訴公然侮辱罪部分，已撤
    銷改判另為無罪之諭知，因此移送併辦部分與之自無裁判上
    一罪關係之可言，何況該移送併辦部分前已經檢察官於起訴
    書敘明「被告所為尚與恐嚇罪之構成要件有間，難以該罪相
    繩，但與起訴部分為同一基本社會事實，為起訴效力所及，
    故不另為不起訴處分」，故該移送併辦部分應退回檢察官另
    為處理，併此敘明。
據上論結，應依刑事訴訟法第369 條第1 項前段、第364 條、第
301 條第1 項，判決如主文。
本案經檢察官劉宗慶到庭執行職務。
中    華    民    國   100    年    6     月    20    日
                刑事第二庭  審判長法  官  林正雄
                                  法  官  邱明弘
                                  法  官  黃壽燕
以上正本證明與原本無異。
不得上訴。
中    華    民    國   100    年    6     月    20    日
                                  書記官  戴志穎